【裁判字號】    98,消債更,28
【裁判日期】    981127
【裁判案由】    更生事件
【裁判全文】
臺灣花蓮地方法院民事裁定            98年度消債更字第28號
聲  請  人  甲○○
代  理  人  李文平律師
上列當事人因消費者債務清理事件聲請更生，本院裁定如下：
    主      文
更生及保全處分之聲請均駁回。
聲請費用由聲請人負擔。
    理      由
一、按債務人不能清償債務或有不能清償之虞者，得依本條例所
    定更生或清算程序，清理其債務，消費者債務清理條例第3
    條定有明文。又聲請更生或清算不合程式或不備其他要件者
    ，法院應以裁定駁回之，但其情形可以補正者，法院應定期
    間先命補正，復為同條例第8條所明定。
二、本件更生意旨略以: 聲請人現職為警察，每月薪資雖為新臺
    幣 (下同)65,415 元，但須扶養家中兩名未成年子女與母親
    ，每月必要生活支出高達49,637元。而聲請人配偶因須在家
    中照顧未滿一歲且經常罹患急性鼻咽炎的女兒丙○○，無法
    工作，聲請人每月薪資扣除必要生活支出，僅餘15,778 元
    ，故無法與最大債權銀行達成每月還款24,000元，每月一期
    ，共180期之前置協商。再者，債權人向法院聲請強制執行
    扣薪聲請人之薪資比例高達二分之一，即每月須扣薪32,708
    元。聲請人每月薪資僅餘25,641元，聲請人不但無法支付每
    月必要生活支出，亦實在無法清償債務。聲請人三歲兒子李
    乙○於民國98年1月進入吉安鄉示範托兒所就讀，聲請人必
    須支付兒子之註冊費、運動服、外套、餐具、交通費等教育
    支出，聲請人每月必要生活支出將因而多出4,208元。聲請
    人每月收入扣除原有必要生活支出，已無法清償債務，若再
    增加此筆必要生活費用，將更加無力清償債務。惟聲請人為
    公務人員，每月有固定薪資，聲請人有還款誠意，故於協商
    不成立後，向鈞院聲請更生等語。
三、經查:
(一)本件聲請人於前置協商程序中，因最大債權金融機構即台新
    國際商業銀行所提出之還款方案為「180期、5%、每月還款
    23,031元」，聲請人方面表示「未能接受顯足以負擔還款方
    案」等情，故協商不成立，有聲請人提出之前置協商不成立
    通知書、台新國際商業銀行陳報狀可稽。
(二)聲請人固為上開主張，惟查: 聲請人95年度之平均月收入約
    72,970元、96年度為74,556元，名下有田賦54筆，價值共計
    239,633元，及汽車一部，有其所提出之95年度、96年度綜
    合所得稅各類所得資料清單、財產歸屬資料清單附卷可憑。
(三)次按，聲請人提出每月須支出之必要費用計有:膳食費2,400
    0元、水費285元、瓦斯費1,280元、電費825元、電話費790
    元、交通費2,877元、醫療費400元、扶養母親費用10,000元
    、所得稅2,796元、公保費835元、健保費2,662元、公務人
    員退撫金2,886元，合計49,636元。惟按消債條例之立法目
    的，係為使不幸陷入經濟困境之人得以清理債務、重建生活
    ，並在清理過程中能保有符合人性尊嚴之最低基本生活，而
    非在維持債務人過去慣常之寬逸生活，是於評估債務人清償
    債務之能力時，並非任其主張生活費用之數額，否則將造成
    揮霍無度以致清償債務能力降低之人，反而更容易進入更生
    程序之歧異現象。本件聲請人既積欠其自認無力清償之債務
    ，其於日常生活之支出，即應較常人為儉樸，並樽節費用將
    有限收入合理運用於生活必須項目，儘速清償債務以重建生
    活，故聲請人上開所列必要費用應以行政院主計處公告之98
    年度臺灣省平均每人每月最低生活費用（以每年家庭收支調
    查，計算出平均每人每月消費支出之百分之60作為最低生活
    費）9,829元為基準。另按直系血親卑親屬為直系血親尊親
    屬第一順位之扶養義務人。又負扶養義務者有數人，而其親
    等同一時，應各依其經濟能力，分擔義務。民法第1115條第
    1項第1款、同條第3項、第1116條第1項分別定有明文。依聲
    請人所提出之戶籍謄本可知，聲請人為「次男」，聲請人並
    於前置協商申請人財產及收支狀況說明書記載，有兄弟姐妹
    共計6人，則聲請人對於丁○○應負之扶養費應為1,638元。
    (計算式:9,829÷6＝1,638)。聲請人稱其生活必要費用包括
    其本身、配偶及兩名未成年子女之扶養費，縱以上開所述98
    年度臺灣省平均每人每月最低生活費用9,829元為計算基準
    ，合計丁○○之扶養費用，應為40,954元。(計算式:(9,829
    ×4＋1,638＝40,954)。
(四)復查，聲請人自97年5月起，每月為法院扣薪31,740元，迄
    至97年9月、10月，減為扣薪21,805元，97年11月、12月，
    再增加扣薪比例達二分之一，即32,708元，有聲請人提出之
    97年5月至97年12月薪資單在卷可稽。聲請人固稱法院扣薪
    後，聲請人每月薪資僅餘25,641元，不足清償債務等情。惟
    債權人向法院聲請強制執行扣薪，為債權人保全對債務人債
    權之方式之一，聲請人若能與最大債權銀行達成協商成立，
    債權人亦非不能撤回對聲請人之強制執行。再者，最大債權
    銀行與聲請人97年11月協商時約定每月清償23,031元，顯較
    法院扣薪之金額為低，故聲請人以扣薪為由，而不能與最大
    債權銀行成立協商，實不足採。
(五)又聲請人另主張其子進入托兒所就讀後，費用需再增加4,20
    8元。惟聲請人之子李乙○是於98年1月始進入吉安鄉示範托
    兒所就讀，與聲請人於97年11月向最大債權銀行申請協商，
    並於97年12月30日協商不成立，故難謂聲請人所主張須增加
    的支出費用與協商不成立有關，附此敘明。
(六)綜上所述，聲請人之收入扣除每月最低必要費用，尚餘33,
    602元。(計算式:74,556元-40,954＝33,602元)，可知最大
    債權銀行所提出之還款方案，已是扣除聲請人每月最低生活
    費，及考量聲請人向非金融機構債權人還款之空間後，所能
    還款之協商金額。且聲請人之收入足以清償最大債權銀行所
    提出之還款方案，聲請人並無不能清償之情事。故聲請人與
    最大債權銀行協商不成立後，向本院提起更生為無理由，應
    予駁回。
四、綜上，本件尚難謂有「不能清償債務或不能清償之虞」之情
    形，其更生之聲請即不符消費者債務清理條例第3條所定要
    件，且上開欠缺又屬無從補正，依首揭說明，自應駁回其聲
    請。本件更生之聲請既予以駁回，則聲請人保全處分之聲請
    即失所附麗，應一併駁回，爰裁定如主文。爰裁定如主文。
中    華    民    國    98    年    11  月    27    日
                          臺灣花蓮地方法院民事庭
                              法      官  陳鈺林
以上正本係照原本作成。
如對本裁定抗告須於裁定送達後10日內向本院提出抗告狀（須按
他造當事人之人數附繕本），並繳納抗告費新臺幣1,000元。
中    華    民    國    98    年    11    月  27    日
                              法院書記官  李惠穎


司法院資訊處製作；財團法人民間司法改革基金會備份。
